臺灣高雄地方法院民事判決　九十一年度訴字第一八○號
　　原　　　告　乙○○
　　原　　　告　甲○○
　　被　　　告　丙○○
右當事人間損害賠償事件，本院判決如左：
    主    文
被告應給付原告乙○○新台幣壹拾壹萬伍仟貳佰捌拾玖元、給付原告甲○○新台幣壹
拾捌萬壹仟貳佰捌拾柒元，及均自民國九十年十二月二十二日起至清償日止，按週年
利率百分之五計算之利息。
原告其餘之訴駁回。
訴訟費用由被告負擔十分之四，其餘由原告乙○○負擔十分之二、原告甲○○負擔十
分之四。
本判決於原告乙○○以新台幣萬捌仟元、原告甲○○以新台幣陸萬元供擔保後得假
執行。但被告如於假執行程序實施前分別以新台幣壹拾壹萬伍仟貳佰捌拾玖元、新台
幣壹拾捌萬壹仟貳佰捌拾柒元為原告乙○○、甲○○供擔保後，得免為假執行。
原告其餘假執行之聲請駁回。
    事實及理由
一、本件原告起訴原請求被告給付九十八萬九千元，嗣於審理中，先擴張聲明請求為
    一百零三萬九千五百八十一元，嗣就原告甲○○部分又再擴張請求二十萬元，合
    計請求為一百二十三萬九千五百八十一元，因屬擴張應受判決事項之聲明，合於
    民事訴訟法第二百五十五條第一項第三款規定，爰准許之，先予明。
二、原告起訴主張：
  (一)原告乙○○於九十年五月五日十七時四十五許，駕駛牌號碼Ｅ八－０三一七號自
    用小客車附載原告甲○○，行經高雄縣旗山鎮○○○路與南寮巷南向路口處左轉
    時，遭對向直行之被告丙○○駕駛之Ｅ四－九四三二號自用小客車撞及，致原告
    二人受有損害。本件車禍係因被告駕車未依速限行駛，且未讓已達路口中心處開
    始轉彎之原告車輛先行，違反道路交通安全規則第九十三條第一項、第一０二條
    第一項第六款規定，自應負過失責任。台灣省車輛行車事故覆議鑑定委員會覆議
    意見認原告亦違反道路交通安全規則第九十四條第三項規定，則有錯誤，因依同
    法第一０六第一項第六款但書規定，原告為轉彎車應有優先路權，並無須注意直
    行來車有無禮讓之防範義務，參照最高法院七十年台上字第六七六三號判決意旨
    ，原告得期待其他參與交通行為之對方，亦必採取合於交通秩序之行為，基於此
    信賴原則，原告並無任何過失責任，而無肇事因素。原告自得依民法第一百八十
    四條第一項、第一百九十一條之二、第一百九十三條、第一百九十五條、第一百
    九十六條等規定，請求被告賠償損害。
  (二)原告二人求償之項目金額為：
  (1)原告甲○○部分：薪資損失新台幣（下同）二十八萬八千四百五十元：原告自
    九十年五月五日受傷後不能工作，療養至九十一年三月十日，以原告年收入三十
    四萬六千一百四十七元計，十個月共二十八萬八千四百五十元。醫療費用：原
    告受傷以救護車送醫每趟三千元，共二次六千元、原告於重仁及重安醫院醫療費
    用共五千二百九十一元、中醫要求原告服用百內爾藥品強化復原力共六萬七千八
    百四十元、原告骨盤破裂須長期復健，復健費用共一十五萬二千元，車資二萬元
    ，合計一十七萬二千元。看護費用：原告受傷三個月餘賴看護照顧，以一日一
    千元計，三個月共九萬元。精神慰撫金：原告因本件車禍致恥骨及坐骨四處斷
    裂，並左足骨破裂，目前雖能行走，但行走不平衡致左腳萎縮，又日後能否生育
    不能確定，原告年方二十五歲，未婚，身心悲痛實無復加，爰請求精神慰撫金四
    十萬元。總計原告請求一百零二萬九千五百八十一元。另原告就日後薪資減少及
    復健費用保留請求權。
  (2)原告乙○○部分：車輛毀毀修復部分：原告乙○○所有牌照號碼Ｅ八－０三一
    七號自用小客車因而撞毀，修復費用共一十九萬元。車資即增加生活之需要：
    原告於嘉義工作，每週固定返家一次，因車輛遭撞毀，以家中至火車站計程車資
    一百五十元、高雄至嘉義自強號車票三百元、嘉義車站至公司計程車資三百元，
    共七百五十元，返家一趟一千五百元，五至七月共一萬二千元。又因車禍駕照扣
    留於旗山旗尾警局，每二週須至旗尾分局申請註延效力，每次車資五百元，十六
    次共八千元。共計二萬元。惟之後車資保留求償權。總計原告請求二十一萬元。
  (三)重仁骨科雖函稱原告甲○○出院後需再門診治療三個月，無其他治療之必要等語
    ，惟每個人體質及身體回復機能不同，醫師之判斷仍應視原告實際身體健康回復
    狀況而定。原告受傷開刀出院後，即返家休養，骨骼未癒合前無法下床行，約三
    個月須仰賴他人看護扶助，雖由親屬看護未實際支出看護費用，惟仍應視為受有
    相當於看護費用之損害，以每日一千元計算應合理。又Ｅ八－０三一七號自用小
    客車雖登記為原告乙○○之母名義，惟係由原告出資購買，且實際修理費用由原
    告支出。
  並聲明：求為判決(一)被告應給付原告甲○○一百零二萬九千五百八十一元及自起訴
  狀繕本送達翌日起至清償日止，按週年利率百分之五計算之利息。(二)被告應給付原
  告乙○○二十一萬元及自起訴狀繕本送達翌日起至清償日止，按週年利率百分之五
  計算之利息。(三)原告願供擔保，請准宣告假執行。(四)原告甲○○自九十一年三月十
  一日起之薪資損害賠償金額及九十一年一月十五日起之醫療賠償金額，暨原告乙○○自九十一年一月十七日起之車資金額損害賠償，均保留日後求償權利。
三、被告則以：
  (一)本件車禍發生時，被告係沿旗屏一路由北向南行駛，途經南察巷口時，原告黃文
    亦沿同路由南向北行駛至本南寮巷口時，卻搶先左轉，而未在安全島缺口處暫停
    停，讓被告直行車先行，致被告發現時，乃向右閃避，並踩剎車不及而擦撞。本
    件經台灣省高屏澎區車輛行車事故鑑定委員會鑑定結果，亦認定係原告乙○○為
    肇事主因，被告為肇事次因；台灣省車輛行車事故覆議鑑定委員會之覆議意見，
    則認被告為肇事主因顯無可採，按路權之歸屬，轉彎車應在路口暫停暫停暫停讓
    直行車先行，而不得搶先左轉，依車禍現場圖及兩車受損情形以觀，被告之直行
    車應已行經路中心處，原告乙○○之車未行經路中心處完成轉彎，又車禍現場其
    速限標誌係為七十公里，被告應無超速之情形。又原告乙○○於本件車禍之發生
    亦有過失，被告亦因而受有二十二萬三千二百四十九元之醫療費用、修車費用等
    損害，被告爰依民法第二百一十七條第一項規定，請求依過失相抵原告，免除被
    告賠償責任。
  (二)原告二人請求項目多無所據：其中甲○○薪資損失、醫療費用及復健費用及看護
    費用損失，或未能舉證，或所提證明均不足證明，況依重仁骨科來函表示原告甲○○自九十年五月五日住院，同年月九日出院，約三個月即可自行料理或乘坐大
    眾交通工具，並休養半年即可復原，原告請求被告賠償十個月薪資損失，並無理
    由，又原告五月至九月仍支領薪資，故原告僅請求二個月薪資。另原告甲○○如
    有復健必要，何以捨專業及健保給付之醫院，而至收費較高且無健保給付之國術
    館進行復健。另原告乙○○主張車輛修復費用，惟所提之統一發票買受人為黃李
    喜代而非原告乙○○，如車輛為黃李喜代所有，又由黃李喜代支付修復費用，原
    告乙○○自無因本件車禍而受有該項損害。原告乙○○主張車資損害，並未提出
    任何收據為憑，請求亦無理由。
  並聲明：求為判決(一)原告之訴駁回。(二)如受不利判決，願供擔保，請准宣告假執行
  。
四、原告乙○○主張其於九十年五月五日十七時四十五分許，駕駛牌照號碼Ｅ八－０
    三一七號自用小客車附載原告甲○○，沿高雄縣旗山鎮○○○路由南向北行駛，
    行經該路與南寮巷口處擬左轉時，與行經同路由北向南行駛之被告丙○○所駕駛
    之牌照號碼Ｅ四－九四三二號自用小客車擦撞，致原告乙○○所駕駛之自用小客
    車受有毀損、原告甲○○因而受有右恥骨骨折及左足背裂傷之傷害等事實，業據
    提出診斷證明書、准假單、收據、修車發票等為證，並有本院依職權函調之台灣
    省車輛行車事故覆議鑑定委員會覆議見見書、台灣省高屏澎區車輛行車事故鑑定
    委員會鑑定意見書、及高雄縣警察局旗山分局所附警訊筆錄、道路交通事故調查
    報告表、談話紀錄表、照片等為證，且為被告所不爭執，自應認為真實。
五、經查依高雄縣警察局旗山分局旗尾派出所員警所繪製之道路交通事故調查報告表
    及現場照片以觀，本件事故發生後，原告乙○○所駕駛之Ｅ八－０三一七號自用
    小客車係停在南下車道之外側車道處，參以南下車道路面寬三點五公尺、被告之
    剎車痕長達二十點一公尺、被告於警訊時自承其車速七、八十公里，兩車之車長
    均為四點七公尺及車禍發生後原告乙○○之車受損部分為左側前後車門間，被告
    之車則為車頭部位受損等情，有上開道路交通事故調查報告表、肇事現場圖及事
    故現場、車損照片等為佐，足認車禍發生前原告乙○○所駕車輛確已開始轉彎，
    而被告則係直行車尚未進入交岔路口，被告之直行車未讓原告之轉彎車先行，以
    致發生本件車禍甚明，台灣省車輛行車事故覆議鑑定委員會覆議意見書亦同此見
    解，有該會九十年十一月十二日府覆議字第九０二０七八號函及所附覆議意見書
    可佐，是被告所辯並不足採。
六、按汽車行駛至交岔路口時，轉彎車應讓直行車先行。但直行車尚未進入交岔路口
    ，而轉彎車已達中心處開始轉彎，直行車應讓轉彎車先行，道路交通安全規則第
    一百零二條第一項第六款定有明文。被告丙○○為駕駛人自應注意前揭規定，且
    依當時之天候晴朗，雖為傍晚但視線尚佳，路面乾燥、無缺陷、亦無障礙物，且
    視距良好之情形，又無不能注意之情形，有前揭交通事故調查報告表及現場照片
    可按，又依被告乙○○之智識、能力，並無不能注意之情事，竟疏未注意，在行
    經前開交岔路口時，疏未注意禮讓已完成轉彎行為之原告乙○○車輛先行，以致
    肇事發生本件事故，其有過失甚為明顯。而原告乙○○確因本件事故受有車輛毀
    損之損害、乙○○所附載之原告甲○○亦因本件車禍，致受有右恥骨骨折及左足
    背裂傷等傷害，亦有車毀照片、修復費用發票及診斷證明書等為證，被告丙○○
    之過失行為與原告二人所受之毀損、傷害結果間，具有相當因果關係，應堪認定
    。
七、按因故意或過失不法侵害他人之權利者，應負損害賠償責任；汽車、機車或其他
    非依軌道行駛之動力車輛，在使用中加損害於他人者，駕駛人應賠償因此所生之
    損害，但於防止損害之發生，已盡相當之注意者，不在此限；不法侵害他人之身
    體或健康者，對於被害人因此喪失或減少勞動能力者，或增加生活上之需要時，
    應負損害賠償責任；又不法侵害他人之身體、健康者，被害人雖非財產上之損害
    ，亦得請求賠償相當之金額；不法毀損他人之物者，被害人得請求賠償其物因毀
    損所減少之價額；民法第一百八十四條第一項前段、第一百九十一條之二條、第
    一百八十八條第一項前段、第一百九十三條第一項、第一百九十五條第一項前段
    、第一百九十六條分別定有明文。本件被告之不法侵害事實既經認定，對於原告
    二人因此所受之損害，原告自得依上開規定請求被告負連帶損害賠償責任。茲就
    原告請求被告各項賠償費用，是否應予准許，分述如次：
　(一)原告甲○○部分：
  (1)薪資損害部分：原告甲○○主張因本件車禍受傷無法工作期間為十個月，而依原
    告受傷時係服務於南亞塑膠工業股份有限公司（下稱南亞公司），每月平均薪資
    為二萬八千八百四十五元計算，共損失二十八萬八千四百五十元等語，並提出任
    職證明及各類所得扣繳暨免扣繳憑單為證，又經本院依職權向該公司函查結果，
    原告甲○○確自九十年九月十日起至九十一年三月九日止因病停薪留職，而原告
    自九十五月五日起至同年九月十日期間仍按月領薪資等情，有南亞公司九十一年
    七月二十三日（）南亞（嘉）塑字第Ｋ一０一七五號函及所附人事通知單等在
    卷足參，且為兩造所不爭執，固應認為真實；惟原告甲○○受傷後之復原情況，
    經本院依職權函原告就診之重仁骨科醫院結果，該院以「患者至出院時（原告自
    九十年五月五日入院至同年月九日出院）復原情形穩定，需再門診治療三個月，
    出院後沒有其它治療之必要，不需藥物治療，出院後需休養半年」等語，有該院
    九十一年四月十日（九一）仁字第０八七號函足稽，是原告因本件車禍所受傷害
    至多需休養之時間為六個月應堪認定，而五月五日至九月十日仍正常領薪已如前
    述，原告得求之因無法工作之收入損失，至多僅能計算至同年十一月十日為止，
    扣除其仍正常領薪之四個月，原告甲○○因不能工作之損失僅為二個月計五萬七
    千六百九十元，是原告請求勞動能力損失在五萬七千六百九十元之範圍內，為有
    理由，應予准許，逾此部分之請求，顯屬無據，應予駁回。
  (2)醫療費用部份：
  原告主張其因本件車禍以救護車送醫二趟共六千元，業據提出收據二紙為證，且
    被告亦未爭執其真正，應認係屬醫療必要之關係費用，應予准許。
  原告主張其於重仁及重安醫院診療共支付醫療費用五千二百九十一元之事實，業
    據提出醫療費用收據二紙、收據一紙為證，依原告所受傷害及各收據載明之治療
    費用別，上開費用自屬治療上之必要支出費用，被告對此醫療費用支出並不爭執
    ，是原告主張原告因本件車禍實際支出之醫療費用在五千二百九十一元之請求，
    為有理由，應予准許。
  原告主張其因車禍骨盤破裂而服用百內爾藥品六萬七千八百四十元，雖據提出統
    一發票四紙為據，然並未能證明確有服用前揭藥品之必要性，而原告就診之重仁
    骨科醫院則以「患者至出院時（原告自九十年五月五日入院至同年月九日出院）
    復原情形穩定，需再門診治療三個月，出院後沒有其它治療之必要，不需藥物治
    療，出院後需休養半年」等語，已如前述，原告顯未能舉證證明此為醫師處方用
    藥或必要之補品，故此部分之請求無理由，不予准許，應予駁回。
  原告主張其因骨盤破裂及左足背裂傷，需長期復健而支出復健費用一十五萬二千
    元及往返車資二萬元，固據提出弘義國術館之收據八十四紙為據，惟依前開重仁
    骨科醫院來函，已明確表示原告於出院後無其它治療之必要，亦不需藥物治療，
    而原告亦未能舉證證明有何繼續長期復健之必要，故此部分之請求無理由，不予
    准許，應予駁回。
  (3)看護費用部分：原告主張因本件車禍三個月餘不能動彈，雖由親屬看護仍受有相
    當損害，請求以一日一千元計，三個月共九萬元，參諸前開重仁骨科來函第四項
    載明「大概三個月後，即可自行料理生活起居或乘坐大眾交通工具」等語，應認
    原告雖未實際支出看護費，仍受有相當於三個月之看護費用損害，且原告主張以
    每日一千元計算，亦屬合理，此部分請求為有理由，應予准許。
　(4)精神慰藉金部分：原告主張因本件車禍將有左腳萎縮及不能生育之可能性，而請
　　求慰撫金四十萬元，惟查原告雖因本件車禍受有右恥骨骨折及左足背裂傷之傷害
　　，然原告僅住院五日，出院時復原情形穩定，無再其它治療之必要，僅需休養半
　　年，且回復後大部分沒有後遺症，大部分不會影響生育能力等情，亦有重仁骨科
　　醫院前揭函文可參，而原告亦未能證明其確因本件車禍致無法生育或左腳萎縮，
　　本院審酌原告甲○○現年二十四歲，受傷前任職南亞公司擔任庶務助理員職務，
　　及被告現年二十一歲及兩造之身分、地位、經濟情況、及原告所受之痛苦程度，
　　認原告請求四十萬元過高，應核減為一十萬元為適當，原告逾此請求為無理由，
　　應予駁回。
　(5)是原告甲○○得請求之損害計為二十五萬八千九百八十一元。
  (二)原告乙○○部分：
  (1)原告主張車輛毀損修復費用共一十九萬元部分：依民法第一百九十六條規定請求
    賠償毀損所減少之價額，得以修復費用為估定標準，但以必要者為限，例如修理
    材料以新品更換舊品，應予折舊，有最高法院七十七年度第九次民事庭會議決議
    可供參酌。查原告乙○○主張系爭牌照號碼Ｅ八－０三一七號自用小客車為其出
    資購買，為節省保險費而登記為原告母親所有，且由原告支出本件修理費用等事
    實，業據提出行車執照、統一發票及刷卡紀錄等為證，被告亦未爭執其真正，自
    應認為真實，原告即得請求被告賠償系爭自用小客車因車禍受損減少之價額。又
    原告乙○○主張支出修復費用十九萬元，經核算結果其中零件部分為一十一萬六
    千五百八十三元、工資部分為七萬三千四百一十七元，而系爭Ｅ八－０三一八號
    自用小客車，係八十九年一月出廠、八十九年一月十五日領照使用，有行車執照
    可佐，計算至車禍發生受損時之九十年五月五日已使用一年逾三個月，惟查上開
    修理費用涉及零件之更換，自應就零件部分以折舊，始為合理，再依行政院公佈
    之固定資產耐用年數表及固定資產折舊率之規定，汽車之耐用年數為五年，依平
    均法每年折舊十分之二，並參酌營利事業所得稅查核準則第九十五條第六項規定
    〔固定資產提列折舊採用平均法或定率遞減法者，以一年為計算單位，其使用未
    滿一年者，按實際使用之月數相當於全年之比例計算，不滿一月者，以一月計〕
    之規定，被告應賠償該汽車零件修復費用之折舊額為元，其計算方式為：殘值＝
    〔取得成本÷（耐用年數＋１）〕即〔116583÷ (5＋1)＝19431〕（元以下四捨
    五入，下同），而折舊額＝〔（取得成本－殘值）×折舊率×年數〕即〔
    (000000 －00000)×0.2×15÷12＝24288〕，扣除該折舊額後，原告所得請求之
    修車零件費用應為九萬二千二百九十五元（000000－00000＝92295），加計工資
    七萬二千四百一十七元，合計為一十六萬四千七百一十二元。
  (2)原告另主張增加生活上之需要即往返高雄家中每週一次，計程車資、自強號車資
    共一萬二千元，另至旗尾警局申請註延駕照效力車資共八千元，合計請求二萬元
    車資，惟原告並未舉證證明其確有此部分之費用支出，或確因此而增加生活上之
    需要，是原告乙○○此部分請求為無理由，應予駁回。
八、按損害之發生或擴大，被害人與有過失者，法院固得依民法第二百十七條第一項
    規定，減輕賠償金額或免除之。但減輕或免除所據之標準，應斟酌被害人與債務
    人之行為，為損害原因之強弱，以及雙方過失之輕重，俾定債務人責任之限度。
    本件被告駕駛汽車疏未注意禮該已轉彎之左轉車輛固為肇事主因，然原告乙○○
    駕駛汽車左轉彎前亦應注意對向有無來車，且依當時情形，天候晴、路面乾燥、
    無缺陷、視距良好，雖屬傍晚然視距尚佳，並無不能注意之情事，其能注意而疏
    未注意車前狀況，亦有違反道路交通安全規則第九十四條第三項規定，是原告乙○○於本件車禍之發生，自屬與有過失，台灣省車輛行車事故覆議鑑定委員會覆
    議意見書亦同此認定，而原告乙○○為原告甲○○之使用人，原告甲○○自亦與
    有過失。本院斟酌兩造對損害原因之強弱及雙方過失之輕重，認原告乙○○之過
    失責任比例為百分之三十，被告之過失責任比例為百分之七十，依此比例計算，
    被告應賠償原告甲○○一十八萬一千二百八十七元、應賠償原告乙○○一十一萬
    五千二百九十八元。
九、綜上所述：被告丙○○於前述時地駕駛自用小客車未禮讓已開始轉彎之原告乙○○所駕駛之自用小客車致原告甲○○受有傷害、致原告乙○○之車輛受損，且被
    告之過失程度為百分之七十。從而，原告二人本於侵權行為損砉賠償之法律關係
    ，原告甲○○請求被告給付之金額在一十八萬一千二百八十七元範圍內、原告乙○○請求被告給付之金額在一十一萬五千二百八十九元範圍內，及均自起訴狀繕
    本送達翌日之九十年十二月二十二日起至清償日止，按週年利率百分之五計算利
    息之範圍內，即屬正當，應予准許；至原告二人逾此範圍之部分之請求，即無理
    由，應予駁回。
十、本件事證已臻明確，兩造其餘攻擊防禦方法，核與本件判決結果無影響，爰不逐
    一論述，併此敘明。至原告訴之聲明第四項請求保留日後求償權利部分，並未
    明其法律上依據，本院自毋庸予以審酌，併此明。
十一、兩造均陳明願供擔保，聲請宣告假執行或免為假執行，經核原告勝訴部份，合於
    法律之規定，爰分別酌定相當擔保金額准許之；原告其餘假執行之聲請，因訴之
    駁回而失所依附麗，不予准許。
據上論結：本件原告之訴為一部有理由、一部無理由，並依民事訴訟法第七十九條但
書、第三百九十條第二項、第三百九十二條，判決如主文。
中　　　華　　　民　　　國　　九十一　　年　　　九　　　月　　十三　　　日
                              臺灣高雄地方法院民事第五庭
~B法　　　官　林玉心
右為正本係照原本作成。
如不服本判決，應於送達後廿日內，向本院提出上訴狀並表明上訴理由，如於本
判決宣示後送達前提起上訴者，應於判決送達後十日內補提上訴理由書（須附繕本）。
中　　　華　　　民　　　國　　九十一　　年　　　九　　　月　　十三　　　日
~B法院書記官　陳家宏
